臺灣高雄地方法院刑事判決　　　　94年度交訴字第3號
公　訴　人　臺灣高雄地方法院檢察署檢察官
被　　　告　丁○○
上列被告因公共危險等案件，經檢察官提起公訴（93年度偵字第
8289號、第9804號），本院判決如下：
    主  文
丁○○因過失致人於死，處有期徒刑柒月；又駕駛動力交通工具
肇事，致人死傷而逃逸，處有期徒刑壹年。應執行有期徒刑壹年
陸月。
    事  實
一、丁○○明知未持有駕駛執照不得駕駛車輛，仍於民國93年4
    月19日19時45分許，無照駕駛車牌號碼7S-8718 號自小客車
    ，沿高雄縣美濃鎮縣由西往東方向行駛，途經該縣道
    39公里處時，本應注意行車速度應依標誌或標線之規定，不
    得超過當地時速60公里之限制，且應注意車前狀況，隨隨時
    採取必要之安全措施，以防止危險事故之發生，而依當時道
    路交通狀況，係天候晴、日間自然光線、線道、直路、柏油
    路面乾燥無缺陷、無障礙物、視距良好情形，及依其智識能
    力亦無不能注意之情事，竟貿然以時速70、80公里之速度疾
    駛，適有陳錦元酒後（肇事後抽血檢測值為173mg/dl，經換
    算結果吐氣酒精濃度為每公升0.86毫克）騎乘未懸掛車牌之
    重型機車，後載其妻乙○，亦同向行駛在前，丁○○因前開
    疏失，致其所駕駛之上開自用小客車自後追撞陳錦元所騎乘
    之前開重機車，造成陳錦元、乙○人車倒地，乙○因而受有
    骨盆閉鎖性骨折、左側恥骨骨折、四肢多處擦挫傷、臉部挫
    擦傷等傷害，陳錦元則受有顱內出血之傷害。詎料，丁○○
    於肇事後，雖曾停車察看，明知陳錦元、乙○均已受傷倒臥
    在地，竟未停留於現場對陳錦元、乙○採取救護或其他必要
    措施，反為逃避肇事責任，另行起意，逕自駕車逃離事故現
    場，嗣於當日20時15分至25分許，始於車主陪同下，前往高
    雄縣政府警察局旗山分局中壇出所，向員警丙○○自首適才
    在高雄縣美濃鎮縣39公里處發生車禍，願接受裁判。
    陳錦元雖經路人送醫救治後，仍因前開頭部傷勢嚴重，延至
    於翌日即93年4 月20日13時45分許不治死亡。
二、案經告訴人乙○訴由高雄縣政府警察局旗山分局報請臺灣高
    雄地方法院檢察署檢察官偵查起訴。
    理  由
一、訊據被告丁○○對於其於右揭時、地，無照駕駛自用小客車
    肇事，因超速行駛及未注意車前狀況，自後追撞被害人陳錦
    元所騎乘之重型機車，導致被害人陳錦元、告訴人乙○受有
    事實欄所載之傷害，被害人陳錦元並因傷重不治死亡等事實
    ，惟否認有何肇事逃逸犯行，辯稱：肇事後伊因心慌，且未
    帶手機，不知如何進行救護，只想要去派出所報案，並由員
    警直接電請救護車前往救援，並無逃離現場之意思等語。經
    查：
  (一)過失傷害及過失致死部分：
    1.被告右揭過失肇事之事實，業據被告於警、偵訊及本院審
      理中供承在卷【參警卷第1 頁至第3 頁、臺灣高雄地方法
      院檢察署93年度偵字第8289號偵查卷（下稱偵查Ａ卷）第
      5 頁、第14頁反面、第20頁、臺灣高雄地方法院檢察署93
      年度相字第684 號相驗卷（下稱偵查Ｃ卷）第25頁，本院
      94年1 月27日準備程序筆錄及94年3 月7 日審判期日】，
      並有道路交通調查報告表2 紙、道路交通事故現場圖1 紙
      、交通事故談話紀錄表1 紙、現場蒐證照片12幀等附卷可
      稽（參警卷第8 頁至第15頁）。
    2.按行車速度，應依速限標誌或標線之規定；汽車行駛時，
      駕駛人應注意車前狀況，並隨時採取必要之安全措施，道
      路交通安全規則第93條第1 項、第94條第3 項分別定有明
      文；另依道路交通安全規則第50條第1 項前段規定，汽車
      駕駛執照為駕駛汽車之許可憑證，無許可駕駛汽車之憑證
      ，自不得駕駛車輛。查被告明知且本應遵守上述道路交通
      安全規則之規定，竟仍於前開時地無照駕車行駛，且依案
      發時為晴天、光線為日間自然光線、路面無缺陷、視距良
      好等情，有交通部公路總局高雄區監理所94年2 月18日高
      監駕字第0940006807號函及道路交通事故調查報告表1 份
      附卷可稽；另依卷附之現場蒐證相片顯示，被告所駕駛前
      開車牌號碼7S-8718 號自小客車之車頭損壞，被害人陳錦
      元所騎乘之重型機車後方損壞，堪認本件車禍之發生，確
      因被告未注意車前況狀，自後追撞所致，足見被告顯無不
      能注意之情事，竟疏於注意以致肇事，其有過失甚明。
    3.本件告訴人乙○因本件車禍事件倒地，受有骨盆閉鎖性骨
      折、左側恥骨骨折、四肢多處擦挫傷、臉部挫擦傷等傷害
      ，另被害人陳錦元則受有顱內出血之傷害，其後更延至於
      93年4 月20日13時45分許不治死亡等情，分有三聖醫院93
      年4 月19日診斷證明書1 紙、長庚紀念醫院高雄分院93年
      4 月19日診斷證明書2 紙、臺灣高雄地方法院檢察署93年
       4月21日相驗屍體證明書及鑑定驗斷書各1 份附卷可稽（
      參警卷第16頁至第18頁、偵查Ｃ卷第28頁、第31頁至第39
      頁），足認被告前開過失與告訴人乙○受傷及被害人陳錦
      元之死亡結果間確具有相當之因果關係，被告過失傷害及
      過失致死犯行已為明確。況本案經臺灣高雄地方法院檢察
      署檢察官囑託臺灣省高屏澎區車輛行車事故鑑定委員會鑑
      定結果，認「一丁○○無照駕駛小客車超速行駛未注意車
      前狀況為肇事因素。二陳錦元駕駛重機車無肇事因素」，
      有該會93年8 月18日高屏澎鑑字第931230號鑑定意見書在
      卷可參（參偵查Ａ卷第36頁至39頁），因該鑑定委員會未
      就被害人陳錦元酒後駕車一事，併予鑑認，故再經臺灣高
      雄地方法院檢察署檢察官囑託臺灣省車輛行車事故覆議鑑
      定委員會予以鑑定，認依卷附跡證資料研議結論，照原鑑
      定意見，惟意見文詞改為「一丁○○於夜間駕駛自小客車
      ，超速行駛且未注意車前狀況由後追撞前車，為肇事原因
      。另無照駕駛及肇事後駛離現場，均有違規定。二陳錦元
      無肇事因素。另酒精濃度過量駕車及駕駛無牌照重機車，
      均有違規應」，有該會93年10月12日府覆議字第9311009
      號鑑定意見書在卷可憑（參偵查Ａ卷第44頁至第45頁），
      是依前開鑑定意見所載，益認被告超速行駛及未注意車前
      狀況為肇事原因。
    4.至於被害人陳錦元經送長庚紀念醫院高雄分院抽血檢出其
      血液酒精濃度達173mg/dl，換算為呼氣酒測值為每公升0
      .86 毫克，可知被害人確有酒後騎乘機車之行為，然此僅
      為被告犯行量刑上之考量，並不能因此解免被告之過失罪
      責，附此敘明。
  (二)肇事逃逸部分：
    1.證人即車禍現場處理警員戊○○先於檢察官偵訊時證稱：
      「我是接到無線電通知到現場，傷者已送醫，只有剩死者
      無牌照的機車‧‧‧」等語（參偵查Ａ卷第14頁），復於
      本院審理時到庭證稱：「（到現場處理情形？）我到場時
      ，只剩下壹台機車，我有通知車禍處理小組到現場，因為
      有人傷亡，我到場時間我沒有注意，我處理車禍之前，我
      不知道何人肇事，也不知道肇事者的車牌，到現場後，仍
      然不知道」、「（到達現場後有無再接到任何通報？）被
      告有委託一位朋友到現場跟我說，被告要到車禍現場自首
      ，我告知如果被告要自首請他直接到派出所去接受酒測，
      被告的友人是在我到現場後，約7 、8 分鐘才到場」、「
      （車禍現場有無商店或住家？）離肇事地點約5 、6 公尺
      處，在馬路旁邊有一家商店，是經營餐飲，就是偵查卷Ａ
      卷第39頁顯示之白色建築物」、「（你到場時，該家商店
      有無營業？）有在營業」等語（參本院94年3 月7 日審判
      筆錄）；另證人即員警丙○○亦分於偵查及本院審理中亦
      結證：「案發當日晚上8 時2 至5 分左右，110 轉報本案
      車禍，現場同事回報沒有肇事者，在隔了20分左右，被告
      自己來說他在何處發生車禍撞到別人」（參偵查Ａ卷第14
      頁、第19頁反面）、「我通知備勤人員戊○○去處理，我
      值班必須負責傳送，110 大約晚上8 點2 分通報，之後大
      約10、20分鐘被告就到我們派出所說他在該地肇事，我就
      以無線電通知戊○○說肇事者現在在派出所，當時戊○○
      到達現場時，有通報肇事者沒有留在現場‧‧‧」、「（
      中壇派出所離車禍發生地高雄縣美濃鎮縣39公里處
      距離多遠？）大概2 公里左右，開車慢慢開大約5 、6 分
      鐘左右就可以到，不可能開到20分鐘」等語在卷（參本院
      94年3 月7 日審判筆錄），是被告於肇事後，雖駕車駛離
      現場前往中壇派出所報案，惟觀之被告所自承其當時係以
      時速70、80公里行駛，且其於肇事後曾停車察看告訴人乙○及被害人陳錦元之傷勢，當時該2 人倒地不起，可知傷
      者必身受嚴重之傷害，依常人所識，此當立即以最快速之
      方式通知救護車前來將病患送醫始為合理，而當時離車禍
      現場僅5 、6 公尺處即有一家營業中餐飲店設立在旁，被
      告自可前往求援，豈有以捨近求遠之方式，任意棄置傷者
      於道路上使其陷於更危險之狀態不顧，而以車行至派出所
      報案後再由派出所通知救護車之方式為救助？被告受有高
      職教育，雖為無照駕駛，仍有認定其有相當駕駛經驗之人
      ，且依其智識，對此事理難謂不知。況依證人丙○○所述
      ，派出所距離車禍現場相距僅2 公里，如以慢速行駛，約
      5 、6 分鐘即可抵達，本案車禍發生當時為19時45分左右
      ，而被告遲至當日20時15分至25分許【雖依證人丙○○於
      偵查中所述，當日晚上8 時2 分至5 分許，接獲110 報案
      發生車禍，在隔20分鐘左右，被告至警局報案，惟該證人
      嗣於本院審理中復證稱110 係晚上8 時2 分通報，之後相
      隔約10、20分鐘後，被告至派出所報案；另參諸被告警詢
      筆錄所載「（你到中壇派出所的時間為何？）經警方中壇
      派出所彭姓員警證實）」、「約10分鐘（經詢問中壇派出
      所員警到達時間為20時15分）」之記載，是依證人所述及
      前開筆錄之記載，被告至警局報案時間或為8 時15分至25
      分間】，方駕車至警局報案，離車禍發生當時已相隔25分
      鐘至35分鐘不等，足見被告原意在駕車逃逸，其上開辯詞
      委無可取。
    2.綜上所述，被告於駕車撞擊告訴人及被害人之後，本有可
      前往附近之餐飲店報案或為其他救助行為，何需離開現場
      向警方報案。惟被告竟駕車駛離車禍現場，未為救助行為
      ，而參諸刑法第185 條之4 所定肇事逃逸罪之立法目的，
      旨在促使駕駛人於肇事後，能對被害人即時救護，只須駕
      駛動力交通工具肇事，致人使傷，未下車救護而逃逸之事
      實，罪即成立，至於逃逸之距離，事後是否為人追及發現
      ，均與已成立之犯罪不生影響，有最高法院89年度台上字
      第7622號及91年度台上字第3351號判決意旨可資佐證，堪
      認被告確有肇事後逃逸之事實。
  (三)綜上所述，本案事證業臻明確，被告過失傷害、過失致死及
    肇事逃逸犯行洵堪認定，其前開辯詞，無非畏罪卸責之詞，
    不足採信，應依法論科。
三、按汽車駕駛人駕駛汽車致人受傷或死亡者，應即採取救護或
    其他必要措施，不得駛離，道路交通管理處罰條例第62條第
    1 項定有明文。被告前揭駕駛汽車致人受傷或死亡而肇事逃
    逸，核其所為，係犯刑法第276 條第1 項之過失致死罪、同
    法第284 條第1 項前段之過失傷害罪、及同法第185 條之4
    之肇事逃逸罪。被告無照駕車，因而致被害人傷害、死亡，
    依法應負刑事過失致人於死、過失傷害罪責，有如前述，應
    依道路交通管理處罰條例第86條第1 項規定，就其過失致死
    罪及過失傷害罪犯行部分，分別加重其刑。另被告於車禍發
    生後，雖駕車逃離現場，惟其仍於過失傷害及過失致死此等
    犯行未發覺前，向員警丙○○表明其為肇事者，自首而受裁
    判，有證人丙○○於偵、審審理時證述被告報案情形在卷，
    是就被告過失傷害及過失致死之犯行部分，應依刑法第62條
    前段之規定，減輕其刑。並依法先加後減之。再查，因被告
    僅向警員丙○○表示其發生車禍，並未自承其肇事逃逸之情
    ，亦經證人丙○○於偵、審中證述在卷，則被告就駕車肇事
    逃逸部分即難認有自首之事實，併為敘明。其以一行為同時
    觸犯1 個過失致死罪、1 個過失傷害罪，為想像競合犯，應
    從一重之過失致死罪處斷。另被告所犯過失致死與肇事逃逸
    2 罪間，犯意各別，行為互殊，犯罪構成要件不同，應予分
    論併罰。本院審酌被告過失情節不輕，雖坦承過失犯行，然
    其於駕車肇事後，竟未為任何救治被害人之措施，漠視被害
    人生命、身體權益之心態，實應予以非難，且被告犯後未與
    告訴人及被害人家屬達成和解等一切情狀，分別論處如主文
    所示之刑，並定其應執行刑。
據上論結，應依刑事訴訟法第299 條第1 項前段，道路交通管理
處罰條第86條第1 項、刑法第11條前段、第185 條之4 、第276
條第1 項、第284 第1 項前段、第55條、第51條第5 款、第62條
前段，罰金罰鍰提高標準條例第1 條前段，判決如主文。
本案經檢察官甲○○到庭執行職務。
中　　華　　民　　國　　94　　年　　3 　　月　　28　　日
                  刑事第十二庭審判長法  官  張維君
                                    法  官  伍逸康
                                    法  官  劉惠娟
右正本證明與原本無異。
如不服本判決，應於判決送達後十日內，向本院提出上訴狀。
中　　華　　民　　國　　94　　年　　3 　　月　　31　　日
                                    書記官  陳素徵
附錄本件判決論罪科刑法條：
道路交通管理處罰條例第86條
汽車駕駛人，無駕駛執照駕車、酒醉駕車、吸食毒品或迷幻藥駕
車、行駛人行道或行經行人穿越道不依規定讓行人優先通行，因
而致人受傷或死亡，依法應負刑事責任者，加重其刑至二分之一
。
汽車駕駛人，在快車道依規定駕車行駛，因行人或慢車不依規定
，擅自進入快車道，而致人受傷或死亡，依法應負刑事責任者，
減輕其刑。
中華民國刑法第185 條之4
駕駛動力交通工具肇事，致人死傷而逃逸者，處六月以上五年
以下有期徒刑。
中華民國刑法第276 條第1 項
因過失致人於死者，處二年以下有期徒刑、拘役或二千元以下罰
金。
中華民國刑法第284 條第1 項前段
因過失傷害人者，處六月以下有期徒刑、拘役或五百元以下罰金
。
